臺灣基隆地方法院基隆簡易庭民事判決
110年度基簡字第668號
原      告  張慧淑    住○○市○○區○○路00巷00○0號0                           樓              
                       指定送達地：基隆市○○區○○街00                                     0○000號B0
被      告  蘇怡逸  

                      身分證統一編號：Z000000000號                    
上列當事人間遷讓房屋等事件，本院於民國110年10月26日言詞
辯論終結，判決如下：
    主  文
被告應將門牌號碼臺北市○○區○○路000巷0弄00號4樓房屋騰空遷
讓返還予原告。
被告應給付原告新臺幣6萬7,500元。
原告其餘之訴駁回。
訴訟費用新臺幣2萬8,423元由被告負擔。
本判決第1項、第2項得假執行。
原告其餘假執行聲請駁回。
    事實及理由
壹、程序事項
一、被告經合法通知，未於言詞辯論期日到場，核無民事訴訟法
    第386條各款所列情形，爰依民事訴訟法第436條第2項、第3
    85條第1項前段規定，准原告之聲請，由其一造辯論而為判
    決。
二、兩造於租賃契約書面上記載就該租賃契約所生爭議，由本院
    管轄。經查，原告本件依據租賃契約終止後之租賃物返還請
    求權為其訴訟標的部分，上開合意管轄並無違反專屬管轄之
    規定，是以該合意管轄約定應屬有效，本院就本件訴訟有管
    轄權。　　
貳、實體事項
一、原告主張略以：
(一)原告於民國105年11月17日與被告簽定房屋租賃契約（下稱
    系爭租約），約定由原告將門牌號碼臺北市○○區○○路000巷0
    弄00號4樓房屋（下稱系爭房屋）出租予被告，租期自109年
    7月5日起至111年7月4日止，每月租金新臺幣（下同）2萬3,
    000元（後調降為2萬2,500元），水、電瓦斯及管理費均由
    被告負擔，應於每月5日以前給付租金。詎被告僅繳付9個月
    之租金及押租金4萬6,000元，其餘各期房租均未支付，迄至
    110年6月被告已經遲付同年4月、5月、6月之租金，共計欠
    繳3個月之租金6萬7,500元。原告為催告被告給付積欠租金
    等事宜，原告已依契約所載地址，於110年6月10日以存證信
    函通知被告終止系爭租約，並限期繳清欠租及遷讓返還系爭
    房屋，復於110年8月31日以陳報狀，請本院代為送達終止租
    約之意思表示。
(二)被告於系爭租約終止後，未依約遷讓返還系爭房屋，自屬無
    權占有租賃物，原告為此依租賃契約之法律關係，請求被告
    遷讓返還系爭房屋；又被告於系爭租約存續中，共計欠繳11
    0年4、5、6月等3個月之租金6萬7,500元，原告為此依租賃
    契約之法律關係，請求被告給付之；另被告於原告終止系爭
    租約後至返還系爭房屋之日止，仍未付租金繼續使用系爭房
    屋，每月可獲得相當於租金之利益，致系爭房屋所有權人每
    月受有相當於租金之損害，為此原告已取得系爭房屋所有權
    人黃立揚出具之不當得利債權讓與證明書，爰依不當得利及
    債權讓與之法律關係，請求被告返還其所受利益。
(二)基於上述，聲明：
 1、被告應將系爭房屋騰空遷讓返還予原告。
 2、被告應給付原告6萬7,500元，及自110年7月5日起至遷讓返
    還聲明第1項房屋之日止，按月給付原告2萬2,500元。
 3、原告願供擔保，請准宣告假執行。　　　　　　　　
二、被告經本院合法通知，未於言詞辯論期日到場，亦未提出書
    狀為任何聲明及陳述。　　
三、本院判斷：
(一)經查，原告主張之上開事實，業據提出系爭房屋租賃契約書
    、兩造身分證影本、110年6月10日基隆大武崙郵局000097存
    證信函、系爭房屋110年房屋稅繳款書、系爭房屋建物登記
    第一類謄本、系爭房屋所有權人債權讓與證明書等件為證；
    而被告經合法通知，並未到庭爭執，亦未提出書狀表明證據
    或有利於己之答辯以供審酌，本院綜合上開證據調查結果，
    自堪信原告之主張為真實。
(二)原告請求被告返還系爭房屋為有理由
 1、按承租人租金支付有遲延者，出租人得定相當期限，催告承
    租人支付租金，如承租人於其期限內不為支付，出租人得終
    止契約；租賃物為房屋者，遲付租金之總額，非達2個月之
    租額，不得依前項之規定，終止契約。其租金約定於每期開
    始時支付者，並應於遲延給付逾2個月時，始得終止契約，
    民法第440條第1項、第2項分別定有明文。次按出租人非承
    租人積欠租金額，除擔保金抵償外，達2個月以上時，不得
    收回房屋，土地法第100條第3款亦有明文。次按租賃契約終
    止時，承租人應將租賃住宅返還出租人；承租人於租賃關係
    終止後，應返還租賃物，系爭租約第14條第1項前段、民法
    第455條前段分別定有明文。
 2、經查，原告主張被告自110年4月起即未繳付租金，迭經催討
    均未給付，經本院代原告送達終止系爭租約之陳報狀，該陳
    報狀已於110年9月6日送達被告，本院送達證書在卷可稽。
    則系爭租約於110年9月6日時業已終止，至此被告積欠之租
    金已逾達5個月，原告自得依前開規定收回系爭房屋。是以
    被告仍未返還系爭房屋屬無權占有使用，是原告依系爭租約
    、民法第455條前段規定請求被告將系爭房屋全部騰空遷出
    返還原告，即屬有據。 
(三)原告請求被告給付積欠租金為有理由
    經查原告主張每月租金經調降為2萬2,500元，每期應繳納1
    個月租金，並於每月5日前支付該期租金全額；承租人應依
    約定日期支付租金，有系爭租約在卷可稽。原告主張被告積
    欠之110年4月、5月、6月等3個月租金，合計6萬7,500元，
    依法視為被告自認，因此原告主張為有理由，應予准許。
(四)原告請求被告給付相當於租金之不當得利為無理由
 1、按無法律上之原因而受利益，致他人受損害者，應返還其利
    益；按債權之讓與，非經讓與人或受讓人通知債務人，對於
    債務人不生效力，民法第179條前段、第297條第1項分別定
    有明文。又判斷是否合於不當得利之成立要件時，應以「權
    益歸屬說」為標準，亦即倘欠缺法律上原因而違反權益歸屬
    對象取得其利益者，即應對該對象成立不當得利（最高法院
    98年度台上字第1156號判決、94年度台再字第39號判決意旨
    參照）。
 2、首查，系爭租約終止後，被告欠缺法律上原因繼續使用系爭
    房屋，其所侵害者應係系爭房屋使用收益歸屬者即房屋所有
    權人之利益，應返還所受利益予房屋所有權人，因此應以房
    屋所有權人方得依不當得利法律關係，對被告請求相當於租
    金之不當得利。雖本件原告主張業據系爭房屋所有權黃立揚
    讓與其對被告之不當得利債權，並提出讓與證明書在卷供參
    ，然其並未提出合法通知被告之債權讓與之事實，依法對被
    告尚不生效力，原告自不得對被告請求不當得利，是以原告
    對被告請求不當得利尚屬無據，應予駁回。　
四、本件第一審裁判費為2萬8,423元，此外別無其他費用支出，
    是本件訴訟費用確定為2萬8,423元，因原告敗訴部分乃不列
    計訴訟費之不當得利部分，因此依職權確定前開訴訟費用由
    敗訴之被告全部負擔。
五、本件訴訟標的價額雖逾50萬元，惟係因建築物定期租賃關係
    所生之爭執涉訟，依民事訴訟法第427條第2項第1款，仍屬
    適用簡易程序所為原告一部勝訴之判決，爰依民事訴訟法第
    389條第1項第3款，就原告勝訴部分依職權宣告假執行。原
    告雖陳明願供擔保請求宣告假執行，惟就其勝訴部分僅係促
    請本院為上開宣告假執行之職權發動而已，不另為假執行准
    駁之諭知。至原告敗訴部分既經駁回，其假執行之聲請即失
    所附麗，應併予駁回。
六、據上論結，本件原告之訴，一部有理由，一部無理由，判決
    如主文。
中　　華　　民　　國　　110 　年　　11　　月　　 2　　日
                  基隆簡易庭法  官  王翠芬
以上正本係照原本作成。
對於本件判決如有不服，應於收受送達後20日內向本院提出上訴
書狀，上訴於本院合議庭，並按他造當事人之人數附具繕本。如
委任律師提起上訴者，應一併繳納上訴審裁判費。
中　　華　　民　　國　　110 　年　　11　　月　　 2　　日
                            書記官  陳怡君